【裁判字號】    95,訴,2399
【裁判日期】    951018
【裁判案由】    違反槍砲彈藥刀械管制條例等
【裁判全文】
臺灣臺中地方法院刑事判決              95年度訴字第2399號
公  訴  人  臺灣臺中地方法院檢察署檢察官
被      告  乙○○
選任辯護人  黃興木律師
            黃仕勳律師
上列被告因違反槍砲彈藥刀械管制條例等案件，經檢察官提起公
訴（95年度偵字第5963號），本院判決如下：
    主  文
乙○○未經許可，寄藏可發射子彈具有殺傷力之改造手槍，處有
期徒刑年壹月，併科罰金新臺幣陸萬元，罰金如易服勞役，以
新臺幣仟元折算壹日。扣案之改造手槍壹枝（含彈匣壹個，槍
枝管制編號：0000000000號），沒收。又以加害生命
、身體之事，恐嚇他人致生危害於安全，處有期徒刑月。應執
行有期徒刑年貳月，併科罰金新臺幣陸萬元，罰金如易服勞役
，以新臺幣仟元折算壹日。扣案之改造手槍壹枝（含彈匣壹個
，槍枝管制編號：0000000000號），沒收。
    事  實
一、乙○○明知未經主管機關許可，不得寄藏、持有可發射子彈
    具有殺傷力之槍枝，竟於民國九十二年八月間某日傍晚某時
    許，在臺中縣太平市○○路某工廠內，受其友人真實姓名、
    年籍不詳，綽號「阿祥」成年男子之委託，將該綽號「阿祥
    」之成年男子所交付仿FN廠一九一Ｏ型半自動手槍製造之槍
    枝，換裝土造金屬槍管而成，機械性能良好，可擊發適用子
    彈，具有殺傷力之改造手槍一枝（含彈匣一個，槍枝管制編
    號：0000000000號），置於上開工廠工具箱內寄
    藏保管，並自該時、地起，未經許可而寄藏持有之。嗣於九
    十四年十二月五日，乙○○遷往位於臺中縣太平市○○路○
    段六六巷二號三樓租屋處居住，乃將上開改造手槍藏放在上
    開租屋處房間床頭櫃內；復於九十五年三月初遷離該租屋處
    時，將上開改造手槍藏放在上開租屋處四樓水塔鐵架上。
二、另乙○○因其女友丙○○因故提議分手，而心生不滿，竟基
    於恐嚇危害他人安全之犯意，於九十五年一月三十一日晚上
    十一時二十二分，以所使用之Ｚ000000000號行動
    電話，傳送載有「我想提醒妳，妳的誓言就要應驗了，妳媽
    媽和妳的小孩就要出事了，信不信由妳」等語之簡訊至丙○○所使用之行動電話（門號詳卷）中，以此方式恫嚇丙○○
    ，使丙○○心生畏懼，致生危害於生命、身體之安全。嗣經
    丙○○報警，經警查悉乙○○尚涉竊盜案件遭通緝中，乃於
    九十五年三月十三日晚上十時四十五分，為警循線在彰化縣
    二林鎮○○街八四號「金蕉園歡唱廣場」前逮獲乙○○，並
    由乙○○帶同警方在上開租屋處四樓水塔鐵架上扣得其所寄
    藏持有之前開改造手槍一枝（含彈匣一個，槍枝管制編號：
    0000000000號）。
三、案經臺中市警察局報告臺灣臺中地方法院檢察署檢察官偵查
    起訴。
    理  由
一、上揭如何未經許可，寄藏持有具殺傷力改造手槍之犯罪事實
    ，業據被告乙○○迭於警詢、偵查中及本院審理時坦承不諱
    。而扣案之上開改造手槍一枝，經送請內政部警政署刑事警
    察局鑑定結果：送鑑改造手槍一枝（槍枝管制編號：000
    0000000號），認係由仿FN廠一九一Ｏ型半自動手槍
    製造之槍枝，換裝土造金屬槍管而成之改造手槍，機械性能
    良好，可擊發適用子彈，認具殺傷力，有該局九十五年六月
    十三日刑鑑字第Ｚ000000000號槍彈鑑定書一份附
    卷可憑，並有上開改造手槍一枝（含彈匣一個，槍枝管制編
    號：0000000000號）扣案可稽。足徵被告之自白
    與事實相符。事證明確，被告上開犯行，洵堪認定，應予依
    法論科。
二、另訊之被告乙○○固對其於上開時、地，以所使用之Ｚ00
    0000000號行動電話，傳送前揭簡訊至證人丙○○所
    使用之行動電話中之事實，坦白承認，惟矢口否認有何恐嚇
    之犯意，辯稱：其當時與證人丙○○係情侶，因二人吵架一
    時生氣才會傳送上開簡訊給證人丙○○，並無恐嚇證人丙○○之犯意，且證人丙○○事後猶傳送簡訊給被告索討生活費
    ，質問被告是否仍愛她，可見證人丙○○未因此等簡訊內容
    而心生畏懼，被告應不構成恐嚇罪云云。經查，證人丙○○
    如何因受被告該簡訊內容恐嚇而生畏懼之心等情，已據證人
    丙○○迭於警詢、偵查中及本院審理時指證在卷，並有該則
    簡訊內容照片一張附卷可稽。又該簡訊內容提及「妳媽媽和
    妳的小孩就要出事了」等語，顯係以將加惡害於證人丙○○
    之母親、子女生命、身體事實通知證人丙○○，而非僅單純
    之警告而已。又母親、子女等家人均具有密切且至親之血緣
    關係，任何人如因己身關係，將導致週遭至親者受不法危害
    ，其所承受之精神壓力及威脅，自無亞於己身所受之危害。
    況證人丙○○初因害怕被告對其家人不利而不敢報案，嗣因
    恐懼被告亦對伊不利，乃於九十五年二月九日前往警局報案
    乙節，亦據證人丙○○於警詢及本院審理時證述在卷，可
    見證人丙○○因被告上開簡訊內容，致其對己身及家人之生
    命、身體確實深感不安，始有前往警局報案之舉，堪認證人
    丙○○確因被告傳送該則恐嚇簡訊而心生畏懼甚明，不得徒
    憑證人丙○○事後猶有傳送簡訊企盼挽回被告感情等節，即
    認證人丙○○對該則恐嚇簡訊未生畏怖之心。被告上開所辯
    ，顯係事後卸責之詞，不足採信，事證明確，被告上開恐嚇
    犯行，洵堪認定，亦應予依法論科。
三、查被告行為後，(一)刑法第二條、刑法第三十三條、第四十二
    條、第五十一條業於九十四年二月二日修正公布，並自九十
    五年七月一日起施行（下稱新法；修正前刑法下稱舊法）。
    又罰金罰鍰提高標準條例第二條於九十五年五月十七日公布
    刪除，並自九十五年七月一日施行。刑法施行法第一條之一
    亦於九十五年六月十四日修正公布增訂。而新法第二條第一
    項之規定，係規範行為後法律變更所生新舊法律比較適用之
    準據法，於新法施行後，應適用新法第二條第一項之規定，
    為「從舊從輕」之比較。(二)(1)槍砲彈藥刀械管制條例第八條
    第四項之未經許可，寄藏可發射子彈具有殺傷力之改造手槍
    罪及刑法第三百零五條之恐嚇罪，其法定刑中分別有「併科
    新臺幣七百萬元以下」、「處三百元（按：指銀元，下同）
    以下」罰金刑之規定。而新法第三十三條第五款關於主刑罰
    金已修正為：「罰金：新臺幣一千元以上，以百元計算」，
    與舊法第三十三條第五款規定：「罰金：一元以上」相較，
    修正後關於罰金刑之法定範圍顯已提高。是依新法第三十三
    條第五款規定，被告所犯上開二罪，併科或處以罰金刑之範
    圍最低均為新臺幣一千元，然依舊法第三十三條第五款規定
    ，被告所犯上開二罪，併科或處以罰金刑之範圍最低均為銀
    元一元，再依現行法規所定貨幣單位折算新臺幣條例第二條
    規定「現行法規所定金額之貨幣單位為圓、銀元或元者，以
    新臺幣元之三倍折算之」，換算為新臺幣後，最低額均為新
    臺幣三元，是前開修正後之規定並無較有利於被告之情形，
    故依刑法第二條第一項前段規定，應適用舊法第三十三條第
    五款規定定其罰金之法定刑範圍。(2)修正增訂之刑法施行法
    第一條之一規定「中華民國九十四年一月七日刑法修正施行
    後（按指九十五年七月一日），刑法分則編所定罰金之貨幣
    單位為新臺幣。九十四年一月七日刑法修正時，刑法分則編
    未修正之條文定有罰金刑者，自九十四年一月七日刑法修正
    施行後，就其所定數額提高為三十倍。但七十二年六月二十
    六日到九十四年一月七日新增或修正之條文，就其所定數額
    提高為三倍」，被告所犯之恐嚇罪，其法定刑有處三百元以
    下罰金刑之規定，且為刑法分則編未修正之條文定有罰金刑
    者；於刑法施行法第一條之一修正增訂前，其貨幣單位為銀
    元，罰金刑之提高標準應適用罰金罰鍰提高標準條例第一條
    「依法律應處罰金、罰鍰者，就其原定數額得提高為二倍至
    十倍」之規定，再依現行法規所定貨幣單位折算新臺幣條例
    第二條規定，如換算為新臺幣，應為罰金新臺幣九千元以下
    （三百元乘十乘三）；如適用刑法施行法第一條之一規定提
    高三十倍，亦為新臺幣九千元以下（六千元乘三十）。比較
    此部分新舊法適用之結果，新法並無較有利於被告之情形，
    故依刑法第二條第一項前段規定，關於法定刑罰金提高標準
    部分，自應適用行為時之法律即罰金罰鍰提高標準條例第一
    條前段規定。(3)又舊法第四十二條第二項前段規定：「易服
    勞役以一元以上三元以下折算一日」。修正前罰金罰鍰提高
    標準條例第二條係規定「依刑法第四十一條易科罰金或第四
    十二條第二項易服勞役者，均就其原定數額提高為一百倍折
    算一日；法律所定罰金數額未依本條例提高倍數，或其處罰
    法條無罰金刑之規定者，亦同」。依被告行為時易服勞役之
    折算標準，經提高後，係以銀元三百元折算一日，再依前開
    現行法規所定貨幣單位折算新臺幣條例第二條規定折算為新
    臺幣後，得以新臺幣三百元以上新臺幣九百元以下折算一日
    ，較之新法第四十二條第三項前段「易服勞役以新臺幣一仟
    元、二仟元或三仟元折算一日」規定，自以新法有利於被告
    ，依刑法第二條第一項但書，應適用新法第四十二條第三項
    前段規定，定其易服勞役之折算標準。(4)新法第五十一條第
    五款規定：數罪併罰，分別宣告其罪之刑，宣告多數有期徒
    刑者，於各刑中之最長期以上，各刑合併之刑期以下，定其
    應執行刑期。但不得逾三十年；舊法第五十一條第五款則規
    定：數罪併罰，分別宣告其罪之刑，宣告多數有期徒刑者，
    於各刑中之最長期以上，各刑合併之刑期以下，定其應執行
    刑期。但不得逾二十年；自以舊法有利於被告，依刑法第二
    條第一項前段，應適用舊法第五十一條第五款規定，定其應
    執行刑。
四、核被告所為，係犯槍砲彈藥刀械管制條例第八條第四項之未
    經許可，寄藏可發射子彈具有殺傷力之改造手槍罪、刑法第
    三百零五條之恐嚇危害安全罪。被告所犯上開二罪間，犯意
    各別，行為互殊，應予分論併罰。被告之選任辯護人黃仕勳
    律師雖以被告係主動配合警方查扣上開改造手槍，犯後態度
    佳，且無前科，素行良好，復以所寄藏者僅有槍枝並無子彈
    ，犯罪所生危害不大，請求適用刑法第五十九條規定酌減其
    刑云云。然查，刑法第五十九條業於九十四年二月二日修正
    公布，並於九十五年七月一日施行，舊法第五十九條規定：
    「犯罪之情狀可憫恕者，得酌量減輕其刑」，新法第五十九
    條則修正規定：「犯罪之情狀顯可憫恕，認科以最低度刑仍
    嫌過重者，得酌量減輕其刑」，惟此僅屬法院就刑之裁量及
    酌減審認標準見解之明文化，尚不涉及法律變更。又刑法第
    五十九條之酌量減輕其刑，必於犯罪之情狀，在客觀上足以
    引起一般同情，認為即予宣告法定低度刑期，猶嫌過重者，
    始有其適用，至於被告有無前科，素行是否端正，家庭成員
    狀況等情狀，僅可為法定刑內從輕科刑之標準，不得據為酌
    量減輕之理由。經查，被告受寄藏而持有者，雖僅有改造手
    槍而無子彈，然而該改造手槍如經裝填子彈瞬時即可擊發，
    仍不能免除其持有改造手槍之行為對社會治安之危害性，自
    無何在客觀上足以引起一般同情，認為即予宣告法定低度刑
    期，猶嫌過重之情形可言，辯護人所稱各節，僅足以作為量
    刑之參考，難認其犯罪情節堪予憫恕，自與刑法第五十九條
    規定要件不符，辯護人此部分請求，於法未合，本院尚難依
    該規定酌減其刑。爰審酌被告持有具殺傷力之槍枝，對社會
    治安及人民生命財產具有潛在之危害威脅，復不思以正當途
    徑解決感情問題，僅因被害人丙○○提議分手，即以傳簡訊
    之方式恐嚇被害人，其犯罪手段、所生之危害非輕，惟念其
    於犯後已坦承前開未經許可寄藏改造手槍之犯行，已見悔意
    及起訴書所載具體求處有期徒刑六年三月猶嫌過重等一切情
    狀，分別量處如主文所示之刑，罰金部分並依修正後刑法第
    四十二條第三項前段規定，諭知易服勞役之折算標準，並依
    修正前刑法第五十一條第五款規定，定其應執行刑，以資懲
    儆。又扣案可發射子彈具有殺傷力之改造手槍一枝（含彈匣
    一個，槍枝管制編號：0000000000號），係屬違
    禁物，應依刑法第三十八條第一項第一款規定，併予宣告沒
    收。
五、公訴意旨另略以：被告乙○○除前開恐嚇犯行外，尚基於恐
    嚇危害他人安全之概括犯意，自九十四年四月起至九月間止
    ，連續以前開改造手槍指向證人丙○○的頭部或腹部，並恫
    嚇稱：「如果敢分手，就要一起同歸於盡」等語，及以傳簡
    訊（不知羞恥的爛梨子公田妓女，不配活在這個世界，下地
    獄去吧，哈哈哈，哈哈哈）之方式，告以加害證人丙○○生
    命、身體之事，恐嚇證人丙○○，致生危害於安全，因認被
    告尚涉犯此部分刑法第三百零五條之恐嚇罪嫌。(一)公訴人認
    被告涉有此部分恐嚇罪嫌，無非係以證人丙○○警詢、偵查
    中之指證及該簡訊內容照片一張附卷可稽，為其論罪之依據
    。惟訊據被告乙○○堅決否認有此部分恐嚇之犯行，辯稱：
    其沒有持槍抵住證人丙○○的頭部或腹部，以如果敢分手，
    就要一起同歸於盡等語恐嚇證人丙○○，且其傳送此部分簡
    訊並無恐嚇之意，只是因與證人丙○○吵架，一時生氣所為
    之不當行為，不是恐嚇等語。(二)按犯罪事實應依證據認定之
    ，無證據不得認定犯罪事實；又不能證明被告犯罪者，應諭
    知無罪之判決，刑事訴訟法第一百五十四條第二項、第三百
    零一條第一項分別定有明文。再者，認定不利於被告之事實
    ，須依積極證據，苟積極證據不足為不利於被告事實之認定
    時，即應為有利於被告之認定，更不必有何有利之證據；另
    告訴人之告訴，係以使被告受刑事訴追為目的，是其陳述是
    否與事實相符，仍應調查其他證據以資審認；又認定犯罪事
    實所憑之證據，雖不以直接證據為限，間接證據亦包括在內
    ；然無論直接或間接證據，其為訴訟上之證明，須於通常一
    般之人均不致於有所懷疑，而得確信其為真實之程度者，始
    得據之為有罪之認定，最高法院著有三十年上字第八一六號
    、五十二年臺上字第一三ＯＯ號、七十六年臺上字第四九八
    六號判例可資參照。(三)經查，(1)證人丙○○固於警詢、偵查
    中指稱：伊於九十四年四月至九十四年九月間，曾與被告租
    屋同居於臺中縣太平市○○路○段二號三樓，在該租屋房間
    內或車裡，伊屢次提出分手，被告即持手槍抵住伊頭部或腹
    部，以如果敢分手，就要對伊家人或小孩不利或要同歸於盡
    等語加以恐嚇，已有四至五次，伊心裡非常害怕等情。然證
    人丙○○於本院審理時已改口證稱：被告係於九十四年四月
    至九月間，在被告位於臺中市○○路租屋處及路邊，持槍恐
    嚇伊一、二次等語。觀諸證人丙○○於警詢、偵查中及本院
    審理時之證述，就伊指證遭被告恐嚇之地點、次數，已互有
    不一，證人丙○○之指證顯有瑕疵可指，尚難遽信。又證人
    甲○○係於九十四年十二月五日將臺中縣太平市○○路○段
    二號三樓房間出租予被告，直到本案查獲日止，九十四年十
    二月五日前，該房間係證人甲○○之父在使用，被告沒有使
    用等情，亦據證人甲○○於本院審理時結證在卷，並有房屋
    租賃契約書影本一份附偵卷可憑，則證人丙○○於警、偵查
    中指稱：被告於九十四年四月至九十四年九月間，在臺中縣
    太平市○○路○段二號三樓租屋處房間內持槍恐嚇伊乙節，
    即與事實不符，自難認證人丙○○此部分指訴合於實情，被
    告上開所辯，堪以採信。此部分自不得以恐嚇罪相繩。(2)復
    按刑法三百零五條之恐嚇危害安全罪，係以使人生畏怖心為
    目的，而通知將加惡害之旨於他人，致生危害於安全者而言
    ，而通知內容，限於所列舉對於生命、身體、自由、名譽、
    財產之加害事實，且須行為人以人力而直接或間接得加以支
    配掌握者，始足當之，如通知內容係屬鬼怪神力、福禍吉凶
    之卜算詛咒等，尚難認與該罪之構成要件相符。綜觀被告所
    傳送此部分簡訊「不知羞恥的爛梨子公田妓女，不配活在這
    個世界，下地獄去吧，哈哈哈，哈哈哈」內容觀之，應僅屬
    詛咒言語而已，而非表示被告欲加害證人丙○○之惡害通知
    ，此部分應不成立刑法第三百零五條之恐嚇危害安全罪。此
    外，復查無其他證據足資證明被告亦有公訴人所指此部分對
    證人丙○○恐嚇危害安全犯行，本應為無罪之諭知，惟公訴
    意旨既認此部分與前開有罪部分，具有修正前刑法第五十六
    條連續犯之裁判上一罪關係，爰不另為無罪之諭知。
據上論斷，應依刑事訴訟法第二百九十九條第一項前段，槍砲彈
藥刀械管制條例第八條第四項，刑法第二條第一項、第十一條前
段、第三百零五條、第四十二條第三項前段、第三十八條第一項
第一款、（修正前）第五十一條第五款，罰金罰鍰提高標準條例
第一條前段規定，現行法規所定貨幣單位折算新臺幣條例第二條
，判決如主文。
本案經檢察官丁○○到庭執行職務。
中    華    民    國    95    年    10    月    18    日
                        臺灣臺中地方法院刑事第11庭
                            審判長法  官  吳進發
                                  法  官  莊嘉蕙
                                  法  官  丁智慧
上正本證明與原本無異。
如不服本判決，應於送達後10日內向本院提出上訴狀（須附繕本
），上訴於臺灣高等法院臺中分院。
                                  書記官  陳淑華
中    華    民    國    95    年    10    月    18    日
附錄本案論罪科刑法條全文：
槍砲彈藥刀械管制條例第8條第4項
未經許可，持有、寄藏或意圖販賣而陳列第1項所列槍枝者，處3
年以上10年以下有期徒刑，併科新臺幣700萬元以下罰金。
刑法第305條
以加害生命、身體、自由、名譽、財產之事，恐嚇他人致生危害
於安全者，處2年以下有期徒刑、拘役或3百元以下罰金。


司法院資訊處製作；財團法人民間司法改革基金會備份。
